【裁判字號】    94,訴,563
【裁判日期】    950215
【裁判案由】    加重強盜罪
【裁判全文】
臺灣士林地方法院刑事判決               94年度訴字第563號
公  訴  人  臺灣士林地方法院檢察署檢察官
被      告  丙○○
指定辯護人  本院公設辯護人姜惠如
上列被告因加重強盜罪案件，經檢察官提起公訴（93年度偵緝字
第923 號），本院判決如下：
    主  文
丙○○意圖為自己不法之所有，攜帶兇器，以強暴至使不能抗拒
，而取他人之物，處有期徒刑柒年陸月。
扣案之破酒瓶瓶頭壹個沒收。
    事  實
一、丙○○於民國93年6 月28日凌晨1 時4 分許，進入臺北市士
    林區○○○路○ 段138 號萊爾富便利商店，以新台幣（以下
    同）55元購買ICE 酒1 瓶後，走出店外飲用一盡（未達於心
    神喪失或精神耗弱之程度），旋即意圖為自己不法之所有，
    於同日凌晨1 時30分許，將空酒瓶砸破後，攜帶破裂鋒利具
    危險性，客觀上足對人之生命、身體、安全構成威脅之兇器
    破酒瓶瓶頭一個進入萊爾富便利商店內，自值班店員甲○○
    身後，以左手抱住甲○○身體，右手則以破酒瓶瓶頭抵住其
    頸部，以此強暴方法至使甲○○不能抗拒，向甲○○稱要搶
    錢等語，隨即將甲○○押入櫃台，令其蹲下，並自行打開櫃
    台下方抽屜，取走其內7,000 元，得款後續將甲○○押至商
    店門口處，始行逃逸，並順手將破酒瓶瓶頭一個丟棄店外。
    嗣經甲○○報警處理，扣得破酒瓶瓶頭1 個。因甲○○對警
    提供丙○○之綽號為「阿偉」，係住於萊爾富便利商店樓上
    等資料，丙○○自知法網難逃，乃於次（29）日11時30分許
    主動投案。
二、案經臺北市政府警察局士林分局報請台灣士林地方法院檢察
    署檢察官偵查起訴。
    理  由
一、訊據被告丙○○對其於93年6 月28日凌晨，進入臺北市士林
    區○○○路○ 段138 號萊爾富便利商店，以55元購買ICE 酒
    1 瓶飲用之事實供認不諱，惟矢口否認有何強盜犯行，辯稱
    ：伊於案發當日係向甲○○借款5,000 元，甲○○說好，拿
    出5,000 元給伊，伊並未用破酒瓶頭抵住甲○○搶錢。或係
    因甲○○之弟乙○○於案發前遭周亦孟毆打，甲○○兄弟認
    為與伊有關，懷恨在心，才為不實之指訴云云。辯護人則以
    ：甲○○、乙○○就甲○○係於何處遭被告以破酒瓶架住頸
    部、被告於行搶過程有無喝令甲○○蹲下、被告如何離去現
    場等情節，所述不一，上開證人所為證言，自不足採信。再
    甲○○遭搶時乙○○既在現場，為何竟未呼叫求救？且現場
    之監視錄影帶不僅未錄下案發時之情形，並有遭不正常覆蓋
    重錄之情形，與常情有違，本案甚有可能係甲○○、乙○○
    兄弟自導自演攀誣被告等語，資為辯護。經查：
    (一)被告於上開時地左手抱住甲○○身體，右手持破酒瓶瓶頭
      抵住甲○○頸部，將其押入櫃台，取走櫃台下方抽屜內之
      7,000 元之事實，業據證人甲○○、及當時在場之甲○○
      之弟乙○○於偵查及本院審理時證述綦詳（詳見93年度偵
      字第7567號卷第45至48頁、本院卷第84頁以下、第100 頁
      以下），並有破酒瓶瓶頭1 個扣案可資佐證。雖甲○○於
      遭搶時並未向在場之乙○○求援，乙○○亦未出手相救，
      且證人甲○○、乙○○於偵查及本院審理時就案發經過之
      陳述，有辯護人所指之下列不同：
      1.甲○○於偵查中證稱其在櫃台外面放貨，遭被告自後面
        以左手抓住，右手拿破酒瓶抵住脖子等語（見93年度偵
        字第7567號卷第45頁），嗣於本院審理時則稱：被告進
        來時，我人在櫃台前面，在陪我弟弟（按即乙○○）泡
        麵等語（本院卷第87頁），嗣經辯護人提示偵訊筆錄後
        ，又改稱被告進來拿酒瓶押我時，我是在放貨等語（本
        院卷第92至93頁）。證人乙○○於偵查及本院審理時則
        稱：被告係從超商外面押著我哥哥（按即甲○○）進來
        ，一直走進櫃台，用右手勒住我哥哥脖子，左手抓住我
        哥哥的手和身體，押我哥哥進去櫃台等語（93年度偵字
        第7567號卷第47頁、本院卷第100 頁）。
      2.甲○○於偵查中證稱；被告一直推我，到了收銀台…，
        在收銀檯下面方抽屜拿走7,000 元。他要拿錢時叫我蹲
        下，我不肯，他就用拿酒瓶的手，按住我的肩膀把我押
        著要我蹲下，他拿到錢後，還是拿著酒瓶，兩隻手抱著
        我到大門口才跑掉，他在跑的時候才把酒瓶丟掉等語（
        93 年 度偵字第7567號卷第46、48頁）。於本院審理時
        則稱：他把我押進去櫃台，押進去後，我就站在櫃台裡
        面。被告搶完錢之後就從櫃台離開了等語。嗣經檢察官
        及辯護人詢以：為何於偵訊時稱被告進入櫃台有押你蹲
        下，拿到錢之後，仍然拿著酒瓶押你到大門口才放掉等
        語後，甲○○又改稱被告在櫃台內好像有押我蹲下，被
        告應該是押我到大門口才跑掉等語（參見本院卷第89、
        93頁）。
      惟查：
      1.證人甲○○、乙○○於94年12月14日至本院接受詰問時
        ，距93年6 月28日案發時，已近1 年6 月，故甲○○因
        記憶模糊致對案發時若干細節之陳述有少許出入，尚非
        有違常情。且甲○○、乙○○兄弟教育程度不高，於接
        受詰問時並常有不知如何表達，需詰問人一再解釋問題
        及闡明其答案之情形，故究明其證言之真偽，尚不得僅
        拘泥於其表面文字為斷。
      2.案發當日甲○○之弟乙○○確有在萊爾富便利商店飲水
        機處泡麵等情，業據乙○○證述無訛，且依證人即案發
        時萊爾富便利商店店長己○○所繪之現場圖（附本院卷
        第160 頁，按甲○○於偵查及本院審理時雖均當庭手繪
        現場圖─附93年度偵字第7567號卷第52頁、本院卷第
        110 頁，惟2 者並不相符，應以熟諳該商店陳設之店長
        己○○所繪之現場圖較為可採），萊爾富超商之飲水機
        、櫃台及大門，均甚靠近，故不論甲○○所稱其在櫃台
        外放貨、或陪乙○○泡麵時遭被告押住，或乙○○所稱
        甲○○係遭被告押住自門外進來等，實際所指之地點均
        在咫尺，尚不得認證人甲○○、乙○○所指甲○○遭被
        告押制之地點有重大出入。
      3.再證人甲○○就被告是否有要其蹲下及被告得款後有無
        押其到超商門口等細節之陳述雖有出入，惟或係因時隔
        較久之故，已如前述，況甲○○經檢察官或辯護人提示
        其之前陳述之筆錄後，已喚起其記憶，就錯謬之處更正
        其陳述。參以證人乙○○於偵查及本院審理時證稱：有
        看到被告在收銀台前把我哥哥按到地上蹲著；被告是看
        到「小白」（按即戊○○），才把我哥哥放開，當時他
        們已經走到店內門旁邊了等語（93年度偵字第7567號卷
        第47、48頁、101 頁、本院卷第103 頁），足認證人甲○○所稱被告於櫃台內有令其蹲下及被告取走抽屜內之
        金錢後尚押甲○○至便利商店門口始行離去等語，應堪
        採信。
      4.另被告對甲○○行搶時，雖乙○○亦同在現場，惟因被
        告與甲○○、乙○○兄弟相識，常至萊爾富商店找其等
        2 人（見下述），故甲○○因一時未及反應致未向乙○○呼救，乙○○亦因不知被告正在強盜而未出手阻止，
        非無可能，此觀之甲○○稱：被告他進來就對我說要搶
        錢，我以為他在開玩笑等語（本院卷第87頁），及乙○○稱：我以為他們在玩等語（93年度偵字第7567號卷第
        47頁），即足明之。是尚不得以被告行搶時甲○○未呼
        救或乙○○未加阻止，即認被告實際並無強盜行為。
    (二)再據證人戊○○證稱：93年6 月28日凌晨1 點我載女朋友
      出去剛要回家，騎乘機車到萊爾富便利商店門口，丙○○
      在櫃台裡面，看到他手上拿一個東西，丙○○用手扣住甲○○，拿東西架著甲○○的脖子，甲○○打開櫃台的收銀
      機抽屜，我看到他有伸手進去收銀機拿東西出來，但我不
      知道他拿什麼，後來我看到他弟弟站在門口，我不知道發
      生什麼事情，丙○○跑出來，看到我，把酒瓶丟掉就跑走
      ，破酒瓶剛好丟在我面前，丙○○就往葫東街跑掉。我的
      機車在騎樓外面的水溝蓋上，該處剛好是轉角，我人剛好
      面對萊爾富便利商店，因我本來想要去萊爾富便利商店。
      （問：你看到丙○○手上拿一個東西架住甲○○，是何東
      西？）是一個玻璃的東西，丙○○出來之後丟掉，我才知
      道是酒瓶，丙○○把酒瓶丟在地上就碎掉了。（問：丙○○出來時，有無跟他說話？）我那時好像說你在幹嘛，他
      沒有說話，把酒瓶丟了，就跑了。甲○○、乙○○走出來
      ，甲○○去追丙○○，我問乙○○為什麼吵架，乙○○說
      沒有，是被告搶我哥哥。丙○○跑掉之後，甲○○乙○○
      馬上從店內出來。丙○○拿東西架住甲○○時，我聽到丙○○在大吼，我才以為他們在吵架，但他吼什麼我沒聽清
      楚他在說什麼，他連續大吼2 、3 聲，好像是叫甲○○做
      什麼事的樣子。丙○○在櫃台裡面，出來時是用跑的，跑
      到店門口，也是跑著離開的等語（見本院卷第62至67、70
      頁）。核證人戊○○所述情節，與證人甲○○、乙○○所
      稱案發當日在萊爾富商店櫃台內被告以破酒瓶瓶頭押住頸
      部等情，悉相符合。雖證人戊○○所稱係甲○○打開收銀
      機拿東西出來，不是丙○○去開收銀機、沒有看到甲○○
      蹲在地上，都是站著等語（本院卷第66頁），與證人甲○○所稱係被告自行開啟抽屜取走現金、及甲○○、乙○○
      所稱被告有要甲○○蹲下等語不符，惟參諸證人戊○○稱
      ：看不清楚甲○○拿什麼東西，沒看清楚甲○○從抽屜拿
      東西出來後如何處理，我是有看到甲○○去拿抽屜裡面的
      東西，後來有無交給丙○○，我也忘記了。沒看清楚甲○○除了開抽屜有無其他動作。（問：在萊爾富便利商店門
      口到丙○○跑出來，你是否一直盯著丙○○和甲○○他們
      看？）我有把視線移到乙○○身上，但只有1 、2 秒等語
      （本院卷第65至67頁），可知證人戊○○目睹案發經過時
      因在萊爾富商店外，與被告、甲○○等人有一段距離，故
      對於2 人之細微舉動，例出取出何物、交予何人等，尚無
      法窺見，且其視線並未始終集中於被告及甲○○，曾短暫
      移至乙○○身上，故因此而未看見被告自行打開抽屜取錢
      、或看見甲○○有蹲下之動作，非無可能，自不得僅以上
      開細節之出入即認證人甲○○、乙○○、戊○○證詞不實
      。
    (三)雖被告復以：乙○○於案發前幾天被打，甲○○、乙○○
      兄弟或係認為與伊有關，乃故意誣陷伊云云置辯，惟被告
      所述乙○○被打等情，與證人戊○○無關，戊○○要無故
      意為不實證言之動機，自不待言。又被告常至萊爾富便利
      商店找甲○○、乙○○兄弟2 人，該2 人有時會拿過期的
      麵包給被告吃等情，業據被告自承在卷（見本院卷第29頁
      ），足認被告與甲○○、乙○○兄弟2 人關係甚佳。參以
      證人乙○○證稱：我忘了為何被打，我不知道丙○○是否
      知道這件事等語（本院卷第105 頁），顯然乙○○並未認
      為被告與其被毆之事有關。況倘如被告所言，甲○○、乙○○兄弟於案發前已懷疑被告與乙○○被打之事有關，則
      豈有不向被告質問，被告又豈有於案發當日仍前往超商找
      甲○○、乙○○兄弟之理？益見甲○○、乙○○兄弟因懷
      恨被告加以攀誣云云，無非託詞，不足採信甚明。
    (四)另被告雖辯稱伊於案發當日係向甲○○借款，經甲○○交
      付5,000 元云云。惟觀其歷次之陳述，其於93年6 月29日
      警詢時供稱：我告訴甲○○「我要去唱歌，先借我5,000
      元…」，他就從他自己牛仔褲口袋內拿5,000 元借給我」
      云云（93年度偵字第7567號卷第8 頁），嗣於同日移送檢
      察官檢察官偵訊時則改稱：我到萊爾富買東西，買完東西
      跟甲○○借錢，他去領錢借我5,000 元云云（見93年度核
      退字第1938號卷第6 頁），嗣於同年11月17日聲請羈押案
      件本院訊問時及嗣後本院準備程序、審理時，復改稱：甲○○借我5,000 元，從他口袋拿5,000 元給我云云（93聲
      羈字第171 號卷第5 頁、本院卷第29、61頁），前後就甲○○交付被告之5,000 元係甲○○身上原有者，或係甲○○另行提款取得，前後供詞歧異。查被告既向甲○○借款
      ，對借款之過程應記憶甚明，豈有於93年6 月28日案發後
      之次（29）日先後於警詢及檢察官偵訊時即為迥然不同之
      陳述之理？益足見其所供向甲○○借款云云，並不實在。
    (五)雖案發現場萊爾富便利商店平日有24小時之監視錄影，惟
      案發當日之錄影帶並未錄下案發情形，嗣該錄影帶並經重
      覆使用，錄影有不連貫、時間前後倒置之情形，固據台北
      市政府警察局士林分局社子派出所員警丁○○證述明確，
      並有報告書1 件在卷可按（本院卷第144 至145 頁、93年
      度偵字第7567號卷第26、27頁）。惟據證人即萊爾富便利
      商店店長己○○證稱：93年6 月28日是乙○○中班（下午
      3 點到晚上11點），甲○○是夜班（晚上11點到隔天早上
      7 點）。平常店裡都是交代當班人員要錄影，1 捲錄影帶
      可以錄8 小時，就是1 班的時間，如果店員要下班前，要
      換帶子，幫下1 班的店員錄影，因3 個班帶子不同，上面
      有標明早、中或夜班，而每1 班都有8 捲錄影帶，所以錄
      影之後會保留8 天，8 天之後就會洗掉，帶子重複使用。
      （問：之前有無發生過類似本案的錄影帶情況，在8 天以
      內錄影帶就被重複錄製洗掉？）甲○○、乙○○2 兄弟常
      常會沒有按照順序，就隨便拿1 捲錄影帶就放入錄影。（
      問：之前有無發生過1 捲袋子沒有連續錄影8 小時，前後
      分成好幾個時間錄影的？）有，每捲的錄影時間是8 小時
      ，如果沒有交班時按時錄影，錄影帶會有空的時間，他們
      可能就會在下1 個時段把沒有錄滿的錄影帶直接放進去錄
      影，就會有同1 捲錄影帶錄影時間不連續的情形。甲○○
      、乙○○是93年2 、3 月間過完年之後才來上班的。甲○○、乙○○來上班至案發，於執行錄影帶錄影有違反規定
      過，有過1 、2 次把不應重複錄影的錄影帶放入錄影機重
      複錄影，我有跟他們講過不能這樣做，直到案發當天又犯
      錯。（問：案發之前你是否每捲都會檢查有無錄影，看有
      無依規定錄影？）我會檢查，甲○○、乙○○2 兄弟交班
      時（連續是中班、夜班時），常常沒有按照規定錄影，我
      通常在店裡待到晚上7 點多就離開，下午3 點的時候，我
      一定會換錄影帶，照理說晚上11點就要換錄影帶，但是他
      們兄弟常常有時是凌晨1 點、有時是3 點才開始錄影，沒
      有按照規定。他們2 兄弟是1 個星期輪流1 次，案發時甲○○是夜班，乙○○是中班等語（本院卷第135 、140 至
      142 頁）。是依證人己○○所言，萊爾富便利商店之人員
      為3 班制，分別為早班（上午7 時至下午3 時）、中班（
      下午3 至晚間11時）、夜班（晚間11時至翌日上午7 時）
      ，每班8 小時。店內規定應24小時錄影，值班人員於交班
      前應更換監視錄影帶，錄影帶並應保留8 天之後才重覆使
      用。惟甲○○、乙○○兄弟值班時，常有未按時更換錄影
      帶，或將應暫時保留之錄影帶放入錄影機內重覆錄影致錄
      影帶時間不連貫之情形。足見甲○○、乙○○等2 人平工
      作態度散漫，並非於案發當日獨然。故案發當週恰逢乙○○值中班、甲○○值夜班，雖因2 人未按時間、順序更換
      錄影帶，致未錄下案發情形，嗣後並因重覆錄影而將案發
      當日之錄影內容洗掉，惟究不能據此即認甲○○、乙○○
      兄弟係故意湮滅證據或誣陷被告。
    (八)又強盜罪所謂使被害人達於不能抗拒之程度云者，係指行
      為人所使用之方法，在客觀上使被害人處於不能抗拒或難
      於抗拒，致不能保持其對財物或財物上利益之現實支配力
      而言，亦即依行為人當時行為之性質及當時存在之具體事
      實情狀可抑制被害人之抗拒即足當之，至被害人實際上有
      無反抗，與本罪之成立要無影響，亦有最高法院83年度台
      非字第223 號、80年台上字第4075號判決可資參照。查被
      告之體型較甲○○壯碩，被告不僅自身後抱住甲○○，並
      以銳利之破酒瓶瓶頭抵住其頸部要害，顯使甲○○達於不
      能抗拒之程度，而核與強盜罪之要件相當。
    (九)再查所謂兇器，其種類並無限制，凡客觀上足對人之生命
      、身體、安全構成威脅，具有危險性之兇器均屬之。（最
      高法院92年度台上字第1332號判決參照）。扣案之破酒瓶
      瓶頭1 個，係玻璃材質，且破裂鋒利，以之刺割人體，將
      導致被害人受嚴重傷害，客觀上具危險性而足以對人之生
      命、身體、安全形成威脅，要屬兇器無疑。
    (九)被告於案發當日雖有飲酒，惟被告供稱：我進去萊爾富商
      店時頭腦很清楚，並沒有喝醉，當天發生的事，我記得很
      清楚等語（本院卷第30頁）。參諸被告於飲酒後，旋將酒
      瓶擊破，以尖銳之瓶頭為工具，抵住甲○○頸部，並將其
      押入櫃台行搶，得手後復將甲○○押至超商門口始行離去
      ，並將破酒瓶瓶頭丟棄，逃離現場，其犯罪時之知覺理會
      及決定能力顯與常人無異，其行為時並未因飲酒而致心神
      喪失或精神耗弱，殆可認定。
    (十)綜上，被告所辯，均無非卸責之詞，不足採信，辯護人所
      辯各節，亦非可採，本件事證明確，被告犯行堪以認定，
      應依法論科。
二、核被告所為，係犯刑法第330 條第1 項之加重強盜罪。爰審
    酌被告與甲○○原為相識之朋友，竟持破酒瓶瓶頭對其施暴
    強盜財物行為惡劣，犯後屢次飾詞卸責態度不佳、併其品行
    、智識程度、犯罪之動機、手段、強盜財物之價值等一切情
    狀，量處如主文所示之主刑，以資懲儆。
三、扣案之破酒瓶瓶頭1 個，係被告所有供犯罪所用之物，併依
    刑法第38條第1 項第2 款之規定沒收之。
據上論斷，應依刑事訴訟法第299 條第1 項前段、刑法第330 條
第1 項、第38條第1 項第2 款，判決如主文。
本案經檢察官薛嘉珩到庭執行職務
中    華    民    國    95    年    2     月    15    日
                  刑事第五庭審判長法  官  朱光仁
                                  法  官  蘇嫊娟
                                  法  官  彭洪媛
以上正本證明與原本無異。
如不服本判決，應於判決送達後10日內，向本院提出上訴狀。
                                  書記官  周霙蘭
中    華    民    國    95    年    2     月    22    日
附錄本案論罪科刑法條之依據：
刑法第330條
犯強盜罪而有第321 條第1 項各款情形之一者，處七年以上有期
徒刑。
前項之未遂犯罰之。


司法院資訊處製作；財團法人民間司法改革基金會備份。
